【裁判字號】    98,台上,6159
【裁判日期】    981022
【裁判案由】    幫助自殺等罪
【裁判全文】
最高法院刑事判決            九十八年度台上字第六一五九號
上  訴  人  甲○○
上列上訴人因幫助自殺等罪案件，不服台灣高等法院台中分院中
華民國九十八年八月十八日第二審判決（九十八年度上訴字第四
七一號，起訴案號：台灣台中地方法院檢察署九十七年度偵字第
九七五０、一００三三號），提起上訴，本院判決如下：
    主  文
上訴駁回。
    理  由
按刑事訴訟法第三百七十七條規定，上訴於第三審法院，非以判
決違背法令為理由，不得為之。是提起第三審上訴，應以原判決
違背法令為理由，係屬法定要件。如果上訴理由書狀並未依據卷
內訴訟資料，具體指摘原判決不適用何種法則或如何適用不當，
或所指摘原判決違法情事，顯與法律規定得為第三審上訴理由之
違法情形，不相適合時，均應認其上訴為違背法律上之程式，予
以駁回。本件原判決撤銷第一審科刑判決，改判仍論處上訴人甲
○○謀為同死，幫助他人使之自殺未遂；又謀為同死，幫助他人
使之自殺罪刑（應執行有期徒刑四年四月），已詳敘認定犯罪事
實之依據及憑以認定之理由。從形式上觀察，原判決並無違背法
令之情形。上訴意旨以原審未告知上訴人得以行使反詰問權，致
上訴人未能在法庭上詰問證人，又原審未於審判期日給予上訴人
最後陳述之機會云云，指摘原判決違背法令。惟查原審於審判期
日傳訊證人李偉丞，由檢察官與上訴人之公設辯護人對證人進行
交互詰問，審判長並於交互詰問完畢後，請上訴人對證人之證言
表示意見，並問以：「有無問題詢問證人李偉丞？」上訴人答稱
：「沒有」；審判長於宣示辯論終結前，最後亦詢問上訴人：「
有何最後陳述？」上訴人則未答，俱有審判筆錄可憑。上訴意旨
所為指摘顯與卷內資料不符，殊非合法之第三審上訴理由。至上
訴意旨另以上訴人始終未曾脅迫或勉強被害人即其女友陳雅琪自
殺，一切均得被害人應允而為，上訴人原與被害人謀為同死，本
無獨活之想法，就加工自殺未遂部分，指摘原判決未依刑法第二
百七十五條第三項免除其刑，有所不當等語。惟以刑法第二百七
十五條第三項規定，謀為同死而犯第一項之幫助他人使之自殺罪
者，得免除其刑。既規定「得免除其刑」，亦即是否免除其刑，
為法院自由裁量之職權。原審本於職權，斟酌上訴人犯罪情節，
於理由內說明審酌上訴人與被害人係男女朋友，因無法妥適處理
與被害人間之感情問題，即謀為同死，並二次幫助被害人使之自
殺，終致被害人死亡之不幸，對被害人家屬造成無可彌補之傷痛
，所生損害至鉅，亦帶給社會極為不良之示範，所為應受相當程
度之刑事非難，不宜依刑法第二百七十五條第三項之規定免除其
刑，自無違背法令可言。上訴意旨單純就屬原審刑罰裁量權之適
法行使事項執以指摘，亦非適法之第三審上訴理由。本件上訴違
背法律上之程式，應予駁回。
據上論結，應依刑事訴訟法第三百九十五條前段，判決如主文。
中    華    民    國  九十八  年    十    月  二十二  日
                      最高法院刑事第十庭
                          審判長法官  花  滿  堂
                                法官  黃  正  興
                                法官  陳  東  誥
                                法官  林  錦  芳
                                法官  洪  昌  宏
      本件正本證明與原本無異
                                      書  記  官
中    華    民    國  九十八  年    十    月  二十六  日
                                                      Ｅ


司法院資訊處製作；財團法人民間司法改革基金會備份。
